臺灣臺中地方法院民事判決　94年度重訴字第207號
　　原　　　告　台中市農會
　　法定代理人　乙○○
　　訴訟代理人　黃靖閔律師
　　　　　　　　羅豐胤律師
　　被　　　告　甲○○
　　　　　　　　丙○○
當事人間損害賠償事件，本院於94年6月23日言詞辯論終結，判
決如下：
    主      文
被告應連帶給付原告新臺幣壹仟貳佰陸拾柒萬伍仟玖佰肆拾捌元
，及自民國九十四年三月五日起至清償日止，按週年利率百分之
五計算之利息。
訴訟費用由被告連帶負擔。
本判決於原告以新台幣肆佰貳拾貳萬伍仟元為被告供擔保後，得
為假執行。但被告甲○○如以新台幣壹仟貳佰陸拾柒萬伍仟玖佰
肆拾捌元，為原告預供擔保後，得免為假執行。
    事實及理由
甲、程序方面
壹、按言詞辯論期日，當事人之一造不到場者，得依到場當事人
    之聲請，由其一造辯論而為判決，民事訴訟法第三百八十五
    條第一項前段定有明文。
貳、查被告丙○○經合法通知，而未於言詞辯論期日到場，且核
    無民事訴訟法第三百八十六條各款所列情形，爰依原告之聲
    請，由其一造辯論而為判決。
乙、實體方面
壹、原告主張：一、被告均係受雇於原告之職員，被告甲○○於
    民國（下同）八十七年六月間竊取訴外人即其父林東木之土
    地所有權狀等相關文件，並冒用林東木之名義為借款人、訴
    外人林張鳳嬌為連帶保證人，將林東木之土地設定抵押權予
    原告，分別於八十八年六月二十九日、八十八年七月五日、
    八十八年七月二十六日、八十八年十月十二日、八十九年一
    月二十九日，各冒用林東木、林張鳳嬌之名義，偽造新台幣
    （下同）一千萬元、四十萬元、八十萬元、七十萬元、一百
    萬元之借據，分別向原告借得一千萬元、四十萬元、八十萬
    元、七十萬元、一百萬元。被告丙○○負責處理前開借款之
    對保審核事務，明知系爭借款約定書並非由林東木、林張鳳
    嬌親自簽名，竟非法完成對保工作，致原告陷於錯誤而同意
    出借前開款項，因而受有一千二百九十萬元之損害。二、嗣
    被告甲○○於繼承林東木之財產後，經原告對其財產聲請強
    制執行，經本院民事執行處九十三年執字第一八三六號強制
    執行事件查封拍賣結果，原告共受償五百三十六萬八千元，
    其中本金受償二十二萬四千零五十二元，其餘均為執行費用
    、違約金及利息。被告尚有如主文第一項所示之金額及利息
    迄未清償，迭經催討，亦不置理，為此，依民法第一百八十
    四條、第一百八十五條規定之共同侵權行為法律關係，請求
    被告連帶賠償。三、對被告抗辯之陳述：（一）否認被告所
    主張支付十五萬餘元利息之真正，因被告未提出書面資料供
    核對。（二）原告所受償前開五百三十六萬八千元部分，除
    前開受償之本金外，皆不得自本件請求金額中扣除，因抵充
    順序係以利息、違約金為優先等語。並聲明除供擔保金額外
    ，求為判決如主文所示。
貳、被告方面
一、被告甲○○以：一、原告業經強制執行之程序拍賣被告之財
    產而受償五百三十六萬八千元，應自系爭請求中扣除。二、
    於林東木死亡後，被告曾以林東木帳戶預繳系爭貸款之利息
    十五萬餘元與原告，但該部分利息與前開強制執行之利息、
    違約金無關等語，資為抗辯。並聲明：（一）原告之訴及假
    執行之聲請均駁回。（二）訴訟費用由原告負擔。（三）如
    受不利之判決，請准供擔保免為假執行。
二、被告丙○○則未於言詞辯論期日到場，亦未提出書狀為聲明
    或陳述。
參、得心證之理由
一、查被告均係受雇於原告，而被告甲○○於八十七年六月間竊
    取林東木之土地所有權狀等相關文件，並冒用林東木之名義
    為借款人、林張鳳嬌為連帶保證人，將林東木之土地設定抵
    押權予原告，分別於八十八年六月二十九日、八十八年七月
    五日、八十八年七月二十六日、八十八年十月十二日、八十
    九年一月二十九日，各冒用林東木、林張鳳嬌之名義，偽造
    一千萬元、四十萬元、八十萬元、七十萬元、一百萬元之借
    據，分別向原告借得一千萬元、四十萬元、八十萬元、七十
    萬元、一百萬元；及被告丙○○負責處理前開借款之對保審
    核事務，明知系爭借款約定書並非由林東木、林張鳳嬌親自
    簽名，竟非法完成對保工作，致原告陷於錯誤而同意出借前
    開款項，因而受有一千二百九十萬元之損害；與被告甲○○
    、丙○○分別因前開行為而經本院九十四年度訴字第四五二
    號刑事判決判處有期徒刑一年二月、六月；暨林東木於八十
    九年五月間去世，其前開抵押之債務及土地由被告甲○○與
    其他繼承人繼承，林東木所積欠原告之前開債務經本院九十
    二年度重訴字第八九○號確認債權不存在；而被告甲○○於
    繼承林東木之財產後，經原告對其財產聲請強制執行，經本
    院民事執行處九十三年執字第一八三六號強制執行事件查封
    拍賣結果，原告共受償五百三十六萬八千元，其中本金受償
    二十二萬四千零五十二元，其餘均為執行費用、違約金及利
    息等事實，為兩造所不爭，並有本院債權憑證可證，復經本
    院調取本院九十四年度訴字第四五二號刑事卷（含偵查卷）
    、本院九十三年度執字第一八三六號卷核閱無誤，自堪信為
    真實。
二、按因故意或過失，不法侵害他人之權利者，負損害賠償責任
    ，故意以背於善良風俗之方法加損害於他人者亦同；數人共
    同不法侵害他人之權利者，連帶負損害賠償責任，民法第一
    百八十四條第一項、第一百八十五條第一項前段分別定有明
    文。查被告共同以前開背於善良風俗之方法加損害於原告，
    則原告依前開規定，請求被告連帶賠償一千二百六十七萬五
    千九百四十八元自屬有據。被告甲○○雖抗辯原告因前開強
    制執行程序而受償之五百三十六萬八千元，應自系爭請求中
    扣除；與於林東木死亡後，被告曾以林東木帳戶預繳系爭貸
    款之利息十五萬餘元與原告，亦應扣除云云。然：
（一）給付之訴固應由原告先負舉證責任，然若原告主張之債權
      額，被告不為否認，而另以有清償抵銷或免除等債之消滅
      原因為抗辯者，其舉證責任，即應由被告負之（最高法院
      四十三年度台上字第一三號民事判決參照）。查被告迄未
      舉證證明其於林東木死亡後，曾以林東木帳戶預繳系爭貸
      款之利息十五萬餘元與原告之事實；況其抗辯該部分利息
      與前開強制執行之利息、違約金無關，則既為在此之前之
      利息，亦無從自系爭請求之本金中扣除，是被告甲○○此
      部分抗辯自不可採。
（二）清償人所提出之給付，應先抵充費用，次充利息，次充原
      本，民法第三百二十三條定有明文。查原告對被告甲○○
      之財產聲請強制執行，經本院民事執行處九十三年執字第
      一八三六號強制執行事件查封拍賣結果，原告共受償五百
      三十六萬八千元，其中本金受償二十二萬四千零五十二元
      ，其餘均為執行費用、違約金及利息等事實，業如前述；
      而前開本金受償二十二萬四千零五十二元部分，原告業自
      其損害中扣除而為系爭請求，而被告亦未證明兩造別有約
      定，則前開執行費用、違約金及利息，依前開規定，自不
      得再從系爭損害賠償請求之原本中扣除抵充，被告甲○○
      此部分之抗辯，亦不可採。
三、再按民法第二百十七條第一項所謂被害人與有過失，須被害
    人之行為助成損害之發生或擴大，就結果之發生為共同原因
    之一，行為與結果有相當因果關係，始足當之；倘被害人之
    行為與結果之發生並無相當因果關係，尚不能僅以其有過失
    ，即認有過失相抵原則之適用。查被告甲○○主張前開貸款
    之承辦人員丙○○、劉崇偉等不知其父母親即林東木、林張
    鳳嬌並未同意貸款等語（見本院九十四年六月二日言詞辯論
    筆錄），若其抗辯為真正，則被害人之原告並無過失，亦無
    助成系爭損害發生或擴大之行為；至被告丙○○違法對保而
    遭判刑，應共負侵權行為責任，亦如前述；其係加害人，並
    非被害人，被告亦不得援引前開規定，而請求減輕或免除其
    賠償責任。被告甲○○前開過失相抵之抗辯，自亦不可取。
四、復按給付無確定期限者，依民法第二百二十九條第二項之規
    定，債務人於債權人得請求給付時，經其催告而未為給付，
    自受催告時起，負遲延責任；其經債權人起訴而送達訴狀者
    ，與催告有同一效力。而遲延之債務，以支付金錢為標的者
    ，債權人得請求依法定利率計算之遲延利息；應負利息之債
    務，其利率未經約定，亦無法律可據者，週年利率為百分之
    五，亦為民法第二百三十三條第一項、第二百零三條所明定
    。查被告甲○○於九十四年三月四日收受本件附帶民事起訴
    狀繕本，被告丙○○於九十四年三月三日收受本件附帶起訴
    狀繕本，有本院送達證書在卷可憑，自堪信為真實；而侵權
    行為損害賠償請求，其給付為無確定期限，是原告請求被告
    連帶給付前開一千二百六十七萬五千九百四十八元之自九十
    四年三月五日起至清償日止，按週年利率百分之五計算之利
    息，自應予准許。
肆、綜上所述，原告基於共同侵權行為損害賠償請求權之法律關
    係，請求被告連帶給付一千二百六十七萬五千九百四十八元
    ，及自九十四年三月五日起至清償日止，按週年利率百分之
    五計算之利息，為有理由，應予准許。
伍、本判決原告與被告甲○○均陳明願供擔保，請准宣告假執行
    或免為假執行，核均無不合，應予准許，爰分別酌定相當之
    擔保金額宣告之。
丙、據上論結，原告之訴有理由，依民事訴訟法第三百八十五條
    第一項前段、第八十五條第二項、第三百九十條第二項、第
    三百九十條第二項、第三項，判決如主文。
中　　華　　民　　國　　 94　　年　　7　　 月　　7　　日
                  民事第三庭    法  官  陳卿和
正本係照原本作成。
如對本判決上訴，須於判決送達後20日內向本院提出上訴狀。
中　　華　　民　　國　　 94　　年　　7　　 月　　7　　日
                                書記官  紀俊源
